【裁判字號】    95,訴,1208
【裁判日期】    951122
【裁判案由】    侵權行為損害賠償
【裁判全文】
臺灣臺南地方法院民事判決              95年度訴字第1208號
原      告  甲○○
被      告  丙○○
訴訟代理人  乙○○
上列當事人間侵權行為損害賠償事件，本院於民國95年11月8日
言詞辯論終結，判決如下：
    主      文
被告應給付原告新台幣參萬元，及自民國九十五年十月十日起至
清償日止，按年息百分之五計算之利息。
原告其餘之訴駁回。
訴訟費用由被告負擔百分之三，餘由原告負擔。
本判決原告勝訴部分得假執行；但被告如於執行標的物拍定、變
賣前，以新台幣參萬元為原告供擔保，得免為假執行。
原告其餘假執行之聲請駁回。
    事實及理由
一、程序方面：
    按訴狀送達後，原告不得將原訴變更或追加他訴，但擴張或
    減縮應受判決事項之聲明者，不在此限，民事訴訟法第255
    條第1項第3款定有明文。本件原告起訴時請求被告應給付原
    告新台幣（下同）1,046,806元，及自起訴狀繕本送達翌日
    起至清償日止，按年息百分之5計算之利息；起訴狀送達後
    ，原告於民國95年11月8日言詞辯論期日減縮請求為被告應
    給付原告1,000,000元及法定遲延利息，屬減縮應受判決事
    項之聲明，核與民事訴訟法第255條第1項第3款之規定相符
    ，應予准許，合先敘明。
二、原告起訴主張：被告於93年8月6日下午8時35分許，駕駛車
    牌號碼9751－GL號自用小客車，沿台南縣麻豆鎮縣○○里內側車道，由東往西方向行駛，途經該路段與村道路
    口，欲作左轉彎時，其原應注意行經閃光號誌交岔路口，應
    減速慢行，且轉彎車應暫停讓直行車先行，而依當時情形，
    亦無不能注意之情事，被告竟疏於注意其行向之號誌為閃光
    紅燈，未暫停讓直行車先行，即貿然作左轉彎，適對向車道
    有原告駕駛無牌照之重型機車搭載訴外人鄭建皇，以時速
    100公里之速度超速行駛，亦至該處，二車發生碰撞，致原
    告受有左股骨骨折、左髖骨骨折、多處擦傷之傷害。被告上
    開過失駕車行為，業經台南區車輛行車鑑定委員會鑑定在案
    ，且被告所犯過失傷害案件，亦經本院以94年度交簡字第
    1064 號判決確定，原告就本件交通事故之發生固有超速行
    駛之過失，惟被告為轉彎車，未讓直行車先行，應負一半之
    過失責任。原告於受傷治療期間，身心俱疲及造成家人生活
    困擾，依法得請求精神慰撫金，爰依據侵權行為之法律關係
    ，提起本件訴訟，並請求判決：被告應給付原告1,000,000
    元及自起訴狀繕本送達翌日起至清償日止，按年息百分之5
    計算之利息，並願供擔保請准宣告假執行等語。
二、被告則以：原告請求之金額過高等語，資為抗辯，並請求判
    決：駁回原告之訴，如受不利判決，願供擔保請准宣告免為
    假執行。
三、兩造不爭執之事實：
  (一)被告於93年8月6日下午8時35分許，駕駛車牌號碼9751－GL
    號自用小客車，沿台南縣麻豆鎮縣○○里內側車道
    ，由東往西方向行駛，途經該路段與村道路口左轉彎時，未
    暫停讓直行車先行，與對向車道由原告以時速100公里之速
    度超速駕駛無牌照之重型機發生碰撞，原告受有左股骨骨折
    、左髖骨骨折、多處擦傷之傷害。
  (二)被告因本件交通事故所犯過失傷害案件，經台灣台南地方法
    院檢察署檢察官以94年度調偵字第170號聲請簡易判決處刑
    ，並經本院以94年度交簡字第1064號判決拘役50日確定在案
    。
四、兩造爭執之事項：
  (一)被告就本件交通事故之發生有無過失？
  (二)原告得請求之精神慰撫金數額是否正當？
  (三)有無過失相抵之適用？
五、被告就本件交通事故之發生有無過失？
  (一)按汽車行駛至交岔路口，轉彎車應讓直行車先行，且車輛行
    經閃光紅燈號誌之交岔路口時，應減速接近，先停止於交岔
    路口前，讓幹道車優先通行後認為安全時，方得續行；道路
    交通安全規則第102條第1項第6款及道路交通標誌標線號誌
    設置規則第211條第1項第2款分別定有明文。被告考領有普
    通小型車駕駛執照，對於上開規定理應知之甚詳，並應嚴格
    遵守為是。
  (二)被告於肇事路口左轉彎時，本應注意行經閃光號誌交岔路口
    ，應減速慢行，且轉彎車應暫停讓直行車先行，而依當時情
    形，亦無不能注意之情事，被告竟疏於注意其行向之號誌為
    閃光紅燈，未暫停讓直行車先行，貿然作左轉彎，適原告自
    對向車道以時速100公里超速駛來，原告閃煞不及，二車因
    而發生碰撞之事實，業據訴外人鄭建皇於警詢中指訴綦詳，
    並有台南縣警察局道路交通事故現場圖（見警卷第14頁）、
    道路交通事故調查報告表(一)、(二)（見警卷第15、16頁）及事
    故現場照片14紙（見警卷第25-31頁）附於刑事卷宗足憑，
    業經本院依職權調閱本院94年度交簡字第1064號被告過失傷
    害案件刑事卷宗核閱屬實，且依上開道路交通事故調查報告
    表(一)可知，本件肇事當時天氣晴、夜間有照明、路面乾燥無
    缺陷、亦無障礙物、視距良好，並無不能注意之情事，且依
    其狀況，又非不能注意，兩造均疏未注意，以致肇事，被告
    就本件交通事故之發生顯有過失至為明確。又本件交通事故
    經送臺灣省臺南區車輛行車事故鑑定委員會鑑定結果認定「
    丙○○駕駛小客車，行經設有閃光黃燈號誌肇事岔路口，轉
    彎車未注意車前狀況，為肇事次因。」亦有該會南鑑字第
    931575號鑑定意見書1份附於上開刑事卷宗（見警卷第34頁
    ）可考，益徵證明被告就本件交通事故應負過失之責。
六、原告得請求之精神慰撫金數額是否正當？
  (一)按因故意或過失不法侵害他人之權利者，負損害賠償責任。
    汽車、機車或其他非依軌道行駛之動力車輛，在使用中加損
    害於他人者，駕駛人應賠償因此所生之損害。不法侵害他人
    之身體、健康、名譽、自由、信用、隱私、貞操，或不法侵
    害其他人格法益而情節重大者，被害人雖非財產上之損害，
    亦得請求賠償相當之金額。民法第184條第1項、第191條之2
    、第195條第1項規定甚明。
  (二)原告因本件交通事故受有告受有左股骨骨折、左髖骨骨折、
    多處擦傷之傷害，此有財團法人奇美醫院診斷證明書附於刑
    事卷宗可考（警卷第21頁），足認原告所受之傷害與被告之
    過失行為間，具有相當因果關係，被告自應就其過失行為負
    損害賠償責任。
  (三)精神慰撫金：原告學歷二專畢業，任職油漆工，業據原告於
    本院審理中陳明在卷，又原告於92年間年薪18萬元、93年及
    94年間年薪均為192,000元，於94年間名下有房屋2筆及土地
    6筆及投資，資產總額合計1,194,161元等情，有本院依職權
    調閱原告稅務電子閘門財產所得調件明細表附卷足考，原告
    因本件交通事故受有左股骨骨折、左髖骨骨折、多處擦傷之
    傷害，因左股骨、髖骨骨折住院8天，並施以內鋼釘固定手
    術，精神上至為痛苦，被告應賠償原告精神慰撫金，以資慰
    藉，本院綜合上開各情，認原告得請求之金額以100,000元
    為適當，逾此部分之請求，即非有據，不應准許。
七、有無過失相抵之適用？
  (一)按損害之發生或擴大，被害人與有過失者，法院得減輕賠償
    金額，或免除之，民法第217條第1項定有明文。此項規定之
    目的，在謀求加害人與被害人間之公平，故在裁判上法院得
    以職權減輕或免除之（最高法院85年台上字第1756號判例參
    照）。又民法第217條第1項規定之目的在謀求加害人與被害
    人間之公平，倘受害人於事故之發生亦有過失時，由加害人
    負全部賠償責任，未免失諸過酷，是以賦與法院得不待當事
    人之主張，減輕其賠償金額或免除之職權。換言之，基於過
    失相抵之責任減輕或免除，非僅為抗辯之一種，亦可使請求
    權全部或一部為之消滅，故裁判上得以職權斟酌之。又所謂
    被害人與有過失，只須其行為為損害之共同原因，且其過失
    行為並有助成損害之發生或擴大者，即屬相當，不問賠償義
    務人應負故意、過失或無過失責任，均有該條項規定之適用
    （最高法院86年度台上字第479號判決參照）。
  (二)再按行車速限，依速限標誌或標線之規定，道路交通安全規
    則第93條第1項規定甚明。原告考領有普通重型機車駕駛執
    照，對於上開規定，自應知之甚詳，且應嚴格遵守。本件肇
    事路段行車速限為60公里/小時，此有上開道路交通事故調
    查報告表(一)附卷可參，原告竟以100公里/小時之高速行駛，
    亦據原告於警詢中陳述明確，原告在高速行駛中，雖見被告
    自對向車道駛來欲左轉時，仍因車速過快、閃煞不及而發生
    碰撞。又本件交通事故經送臺灣省臺南區車輛行車事故鑑定
    委員會鑑定結果，亦認定「甲○○駕駛未懸掛號牌大型重型
    機器腳踏車，行經設有閃光黃燈號誌肇事岔路口，超速行駛
    （自述車速約100公里/時），未注意車前狀況，操作不慎失
    控摔倒，為肇事主因。」有上開該會南鑑字第931575號鑑定
    意見書1份附於上開刑事卷宗可考，堪認原告就本件交通事
    故之發生，亦應負過失之責。本院綜合上情，斟酌本件交通
    事故發生之原因，認原告應負百分之70之過失責任，被告應
    負百分之30之過失責任。本件原告既應負與有過失之責，揆
    諸上開說明，依過失相抵原則，原告所得請求之精神慰撫金
    為30,000元【計算方式：100,000ｘ3/10=30,000】。
八、綜上所述，原告得向被告請求給付之精神慰撫金額為30,000
    元。從而，原告本於侵權行為之法律關係，請求被告給付之
    金額在上開數額，及自起訴狀繕本送達（本院於95年9月29
    日寄存送達，於95年10月9日始生送達效力）翌日即95年10
    月10日起至清償日止，按週年利率百分之5計算法定遲延利
    息之範圍內，即有理由，應予准許，其餘超過部分之請求，
    為無理由，應予駁回。
九、本件為關於財產權之訴訟，所命給付之金額未逾500, 000元
    所為被告敗訴判決，依民事訴訟法第389條第1項第5款規定
    ，應依職權宣告假執行，是原告聲請就勝訴部分供擔保為假
    執行，即無必要。被告陳明願供擔保免為假執行，依同法第
    392條第2項、第3項規定，宣告被告得供擔保，免為假執行
    ；另原告敗訴部分，假執行聲請失所附麗，應併予駁回。
十、據上論結：本件原告之訴為一部有理由，一部無理由，依民
    事訴訟法第79條、第389條第1項第5款、第392條第2項、第3
    項，判決如主文。
中    華    民    國    95    年    11    月    22    日
                  民事第三庭    法  官  張桂美
上為正本係照原本製作
如不服本判決，應於送達後廿日內，向本院提出上訴狀並表明上
訴理由，如於本判決得於20日內上訴宣示後送達前提起上訴者，
應於判決送達後廿日內補提上訴理由書（須附繕本）。
中    華    民    國    95    年    11    月    22    日
                                書記官  黃鋕偉


司法院資訊處製作；財團法人民間司法改革基金會備份。
